臺灣新竹地方法院刑事判決
110年度訴字第244號
公  訴  人  臺灣新竹地方檢察署檢察官
被      告  劉純章




上列被告因詐欺等案件，經檢察官提起公訴（109年度偵字第136
48號），被告就被訴事實為有罪之陳述，本院依簡式審判程序審
理，判決如下：
    主  文
劉純章以網際網路對公眾散布而犯詐欺取財罪，處有期徒刑壹年
。又犯竊盜罪，處有期徒刑參月，如易科罰金，以新臺幣壹仟元
折算壹日。又犯行使偽造私文書罪，處有期徒刑肆月，如易科罰
金，以新臺幣壹仟元折算壹日。得易科罰金部分，應執行有期徒
刑伍月，如易科罰金，以新臺幣壹仟元折算壹日。
讓渡證書上偽造之「劉少奇」署名貳枚、指印陸枚均沒收；未扣
案之犯罪所得新臺幣拾萬元沒收，於全部或一部不能沒收或不宜
執行沒收時，追徵其價額。
    事  實
一、劉純章意圖為自己不法之所有，明知停放於新竹縣新豐鄉新
    豐村17鄰產業道路旁河堤溪底工地之日產、型式ZX225之挖
    土機（下稱上開挖土機）1部為李建洲所有，竟基於詐欺、
    竊盜之犯意，先於民國109年11月11日晚間某時許，連結網
    路臉書以帳號劉奇登入後，張貼上開挖土機之照片1張，佯
    稱上開挖土機為「少奇企業社」所有並據以發佈販售上開挖
    土機之訊息，嗣不知情之陳冠亦瀏覽該訊息後，陷於錯誤，
    與劉純章聯繫後，陳冠亦誤信上開挖土機為劉純章所有，因
    此同意以新臺幣（下同）25萬元向劉純章購買上開挖土機，
    並依劉純章指示於109年11月12日晚間7時10分許，與陳冠亦
    相約在前開工地附近之路旁見面，陳冠亦因此在現場先交付
    10萬元現金與劉純章後，劉純章旋至工地徒手竊得上開挖土
    機開赴現場交與陳冠亦，陳冠亦即交付讓渡證書與劉純章簽
    立，劉純章為免遭發覺，另基於行使偽造私文書之犯意，在
    該讓渡證書上，虛偽填載「劉少奇」之姓名、國民身分證統
    一編號：「Z000000000」、住址：「新竹縣○○鄉○○村○○路00
    0號」之虛偽訊息及按捺指印，假冒係「劉少奇」讓渡上開
    挖土機，並將該讓渡證書交與陪同陳冠亦到場之陳瑋迪以行
    使，足生損害於「劉少奇」、陳冠亦、陳瑋迪，後因陳冠亦
    要求查看劉純章之身分證件始給付尾款，劉純章未免遭發覺
    即藉故先行離去而未能詐得全部款項，嗣經李建洲發覺上開
    挖土機遭竊報警，為警循線查悉上情。
二、案經李建洲訴由新竹縣政府警察局新湖分局報告臺灣新竹地
    方檢察署檢察官偵查起訴。
    理  由
一、本件被告劉純章所犯係死刑、無期徒刑或最輕本刑為3 年以
    上有期徒刑以外之罪，且非高等法院管轄第一審案件，被告
    於本院準備程序進行中，就被訴事實為有罪之陳述，經本院
    認合於刑事訴訟法第273條之1第1 項之規定，裁定進行簡式
    審判程序，合先敘明。
二、上開犯罪事實，業據被告於警詢、偵查、本院準備程序及簡
    式審判程序中坦白承認（見偵查卷第5-10、76-77頁、本院
    卷第53-56、57-61頁），核與證人即告訴人李建洲、證人陳
    冠亦、呂莊煥、林德松於警詢時證述情節相符（見偵查卷第
    23、27-28、32-34、44-47、50-51頁），並有臉書翻拍照片
    2張、車輛詳細資料報表、進口報單、案發現場採證相片8張
    、指認犯罪嫌疑人紀錄表、贓物認領保管單、讓渡證書、估
    價單、新竹縣政府警察局新湖分局109年11月14日扣押筆錄
    暨扣押物品目錄表、監視影像畫面翻攝擷取採證相片共9張
    等件附卷可稽（見偵查卷第13、14、24、25-26、29-30、35
    -36、48-49、52-53、31、37、38、40-43、54-56頁），足
    見被告上開任意性自白核與事實相符，應堪採信。綜上，本
    件事證明確，應依法論罪科刑。
三、論罪科刑：
（一）核被告劉純章所為，係犯刑法第339條之4第1項第3款之以
      網際網路對公眾散布而犯詐欺取財、同法第320條第1項竊
      盜罪及同法第210條、第216條行使偽造私文書罪。其偽造
      署押之行為，係偽造私文書之階段行為，又偽造私文書復
      持以行使，偽造之低度行為應為行使之高度行為所吸收，
      均不另論罪。
（二）被告所犯上開加重詐欺取財、行使偽造私文書、竊盜3罪
      間，犯意各別、行為互殊，應予分論併罰。
（三）爰審酌被告素行不佳，不思循正途謀取所需，竟以網際網
      路對公眾散布之方式詐騙他人，復竊取他人管領之財物，
      及偽造讓渡證書後持以行使，顯然欠缺法治及尊重他人財
      產權之觀念，行為實值譴責；惟念其犯後坦承犯行，態度
      尚可，暨其自述國中肄業、未婚無子、入監前職業為怪手
      司機、月收入約4 萬元、須扶養母親等一切情狀，量處如
      主文所示之刑，並就得易科罰金部分定其應執行之刑併諭
      知易科罰金之折算標準，以資懲儆。
四、沒收及不予沒收之說明：
    按犯罪所得，屬於犯罪行為人者，沒收之；於全部或一部不
    能沒收或不宜執行沒收時，追徵其價額；犯罪所得已實際合
    法發還被害人者，不予宣告沒收或追徵。刑法第38條之1第1
    項前段、第3項、第5項分別定有明文。經查：
（一）被告詐得之現金10萬元，雖未扣案，然屬被告之犯罪所得
      ，且並未實際合法發還予被害人，應依刑法第38條之1第1
      項前段、第3 項之規定宣告沒收，於全部或一部不能沒收
      或不宜執行沒收時，追徵其價額。
（二）被告竊得之挖土機1部，雖屬犯罪所得，然已發還被害人
      ，有贓物認領保管單1份附卷可參（見偵查卷第31頁），
      依刑法第38條之1第5項之規定，爰不予宣告沒收。
（三）按偽造之印章、印文或署押，不問屬於犯人與否，沒收之
      ，刑法第219 條定有明文。是被告偽造之「劉少奇」署名
      2枚、指印6玫，均應依刑法第219條併予宣告沒收。至偽
      造之讓渡證書業經被告持以行使，已非屬被告所有之物，
      亦非違禁物或其他應義務沒收之物，爰不予宣告沒收。
據上論斷，應依刑事訴訟法第273條之1第1項、第299條第1 項前
段，判決如主文。
本件經檢察官王遠志提起公訴，檢察官翁旭輝到庭執行職務。
中　　華　　民　　國　　110 　年　　5 　　月　　21　　日
                  刑事第四庭  法  官  魏瑞紅
以上正本證明與原本無異。
如不服本判決應於收受本判決後20日內向本院提出上訴書狀，上
訴書狀應敘述具體理由。上訴書狀未敘述上訴理由者，應於上訴
期間屆滿後20日內補提理由書狀於本院(均須按他造當事人之人
數附繕本 )「切勿逕送上級法院」。 
中　　華　　民　　國　　110 　年　　5 　　月　　21　　日
                              書記官  李佳穎
附錄本件論罪科刑法條：
刑法第320條
意圖為自己或第三人不法之所有，而竊取他人之動產者，為竊盜
罪，處 5 年以下有期徒刑、拘役或 50 萬元以下罰金。
刑法第210條
偽造、變造私文書，足以生損害於公眾或他人者，處 5 年以下
有期徒刑。
刑法第216條
行使第 210 條至第 215 條之文書者，依偽造、變造文書或登載
不實事項或使登載不實事項之規定處斷。
刑法第339條之4
犯第 339 條詐欺罪而有下列情形之一者，處 1 年以上 7 年以
下有期徒刑，得併科 1 百萬元以下罰金：
一、冒用政府機關或公務員名義犯之。
二、三人以上共同犯之。
三、以廣播電視、電子通訊、網際網路或其他媒體等傳播工具，
　　對公眾散布而犯之。